【裁判字號】    98,交抗,1695
【裁判日期】    980710
【裁判案由】    違反道路交通管理處罰條例
【裁判全文】
臺灣高等法院交通事件裁定            98年度交抗字第1695號
抗  告  人
即受處分人  甲○○
上列抗告人即受處分人因違反道路交通管理處罰條例案件，不服
臺灣板橋地方法院，中華民國98年5 月25日所為裁定（98年度交
聲字第974 號），提起抗告，本院裁定如下：
    主  文
抗告駁回。
    理  由
一、原處分機關即交通部公路總局臺北區監理所於民國（下同）
    九十八年三月三十一日所為北監營裁字裁四○－Ｃ0000
    0000號裁決處分意旨略以：本件受處分人即異議人甲○
    ○於九十七年二月十六日上午四時二十分許，駕駛車號482-
    DK號營業一般小客車，行經臺北縣板橋市○○路、民權路之
    Y 字形路口時，由中正路直行闖越民權路行向紅燈，經當時
    臺北縣政府警察局板橋分局板橋派出所員警乙○○當場攔停
    舉發，受處分人拒絕簽收舉發通知單，經員警依法記明該事
    由，且告知到案處所及應到案日期等情事，視為已合法收受
    ，嗣受處分人於九十七年三月三日應到案日期前均未提出申
    訴，原處分機關乃於九十八年三月三十一日依道路交通管理
    處罰條例第五十三條第一項及違反道路交通管理事件統一裁
    罰基準表之規定，裁處受處分人五千四百元罰鍰，並依同條
    例第六十三條第一項（裁決書漏載第三款）規定記違規點數
    三點等語。
二、異議意旨略稱：其否認其於上述時、地闖紅燈直行之行為，
    當時執勤警員並未告知其應到日期及處所，其未收到舉發通
    知單，亦未闖紅燈，其是綠燈才走的，而警方直至下一個紅
    綠燈後才過來跟其說其闖紅燈，又本單已逾時一年，靠一年
    前記憶之事為證顯有不清之處，現場是否有他證，另該號誌
    未有指示燈號，且看不到停等時上方之號誌變化云云。
三、原法院經調查後，認定本件異議人於上開時、地確有上揭交
    通違規行為，有舉發違反道路交通管理事件通知單可稽，核
    與證人即本件舉發員警乙○○於該院訊問時到庭結證所為就
    此部分之證言相符，且遍尋道路交通法令亦無員警為上開違
    規情事攔停舉發時須有科學儀器採證資料始可為之規定，故
    雖未有採證證據提出，然證人證言之可信既如上述，已足資
    為認定異議人於行向紅燈違規闖越駕駛之實。異議人漫言否
    認，並無憑據，又與事實相違，顯係推諉卸責之詞，不足為
    採。從而，異議人於上述時、地，駕駛上開車輛途經設有燈
    號管制之交岔路口時，有於行向紅燈號誌亮起之情況下違規
    紅燈行駛一事，已臻明確，應堪認定。基此，認定原處分機
    關依據道路交通管理處罰條例第五十三條第一項、第六十三
    條第一項第三款及違反道路交通管理事件統一裁罰基準表之
    規定，裁處異議人罰鍰五千四百元，並記違規點數三點，經
    核並無違誤，量罰亦甚妥適，應予維持，本件異議為無理由
    ，應予駁回等語。
四、異議人不服原法院裁定，於法定期間內提起抗告，抗告意旨
    除重申其並無闖越紅燈之交通違規行為外，並補稱：當時警
    員並非騎警用機車，一下子就走了，並未告知應到案時間及
    處所，其因老花眼且未戴用眼鏡，不可能看清公文內容，又
    該地燈號混亂、路權不清，經其反映後，縣政府交通局已同
    意改善云云。
五、本院查：
  (一)按汽車駕駛人，行經有燈光號誌管制之交岔路口闖紅燈者，
    處新臺幣（下同）一千八百元以上五千四百元以下罰鍰，並
    記違規點數三點，道路交通管理處罰條例第五十三條第一項
    及第六十三條第一項第三款定有明文。至所稱闖紅燈，係指
    車輛面對圓形紅燈時，仍逕予穿越路口至銜接路段，不論左
    轉、直行或迴轉，均屬闖紅燈之行為。
  (二)本件受處分人即異議人甲○○於九十七年二月十六日上午四
    時二十分許，駕駛車號482-DK號營業一般小客車，行經臺北
    縣板橋市○○路、民權路之Y 字形路口時，由中正路直行闖
    越民權路行向紅燈，經當時臺北縣政府警察局板橋分局板橋
    派出所員警乙○○當場攔停舉發，受處分人拒絕簽收舉發通
    知單，經員警依法記明該事由，且告知到案處所及應到案日
    期等情事，視為已合法收受，嗣受處分人於九十七年三月三
    日應到案日期前均未提出申訴，原處分機關乃於九十八年三
    月三十一日依道路交通管理處罰條例第五十三條第一項及違
    反道路交通管理事件統一裁罰基準表之規定，裁處受處分人
    五千四百元罰鍰，並依同條例第六十三條第一項（裁決書漏
    載第三款）規定記違規點數三點，此有舉發違反道路交通管
    理事件通知單可稽。異議人即受處分人甲○○不否認有於上
    開時間，駕車行經該地，但矢口否認有闖紅燈直行之行為。
    然按違反道路交通管理事件舉發通知單本係用以通知被舉發
    人交通違規之事實，若警員當場舉發時已告知被舉發人其違
    規事實，自生通知之效力，不因被舉發人嗣後拒絕簽收舉發
    通知單而異其效果，此觀違反道路交通管理事件統一裁罰基
    準及處理細則第十一條第一項第一款「拒絕簽章者，仍應將
    通知聯交付該駕駛人或行為人收受，並記明其事由及交付之
    時間；拒絕收受者，應告知其應到案時間及處所，並記明事
    由與告知事項，視為已收受」之規定自明。關於本件異議人
    是否已合法收受上開舉發通知單一節，依卷附舉發通知單，
    員警除記載「駕駛人拒簽拒單收」字樣外，並有其他後續處
    理程序之相關註記，即異議人已經員警告知到案日期及到案
    處所，有該通知單可稽，核與證人即本件舉發員警乙○○於
    原法院訊問時到庭結證所為就此部分之證言相符，本件既已
    踐行上開送達規定，已生通知之效力，不因異議人拒收而受
    影響，即視為已合法收受該舉發通知單，異議人徒爭執未收
    受之情，應無足取，先予敘明。又查，異議人於上述時間，
    駕車行經有燈光號誌管制之路口，於民權路行向之時相號誌
    為紅燈時，違規由中正路直行行駛至銜接路段之民權路之行
    為，業據證人乙○○於原法院訊問時到庭結證稱：「（問：
    舉發過程為何？）當時我跟騎乘機車於深夜執行巡邏勤務，
    當時我們到達民權路及中正路的交岔口，那時候我們在等民
    權路方向的紅綠燈，當時我們行向是紅燈狀態，那時候的綠
    燈是要往中正路的，當時異議人是從中正路直行而非往右手
    邊綠燈的方向直行，當時異議人是有停頓一下，但是未等號
    誌變換成為綠燈就直行前進，當時他通過路口的號誌是紅燈
    ，當時我們機車是停在異議人營業小客車的右後方，我們當
    時也在等紅燈，之後異議人車子沒有等燈號變換就前進，後
    來我們前進告知異議人違規事實並予以舉發，當時舉發開通
    知單給異議人的時候，異議人情緒相當激動，並向舉發的員
    警態度不佳，當時異議人拒絕收受舉發通知單，異議人並說
    請我們員警拿回舉發單因為金額太高他無法負擔，我們舉發
    員警基於異議人拒絕簽收，就有告知異議人權利義務及到案
    時間及處所。」等語明確（見卷附原法院九十八年五月十三
    日訊問筆錄），其並當場繪製舉發當時所處位置、異議人當
    時位置、行車動向及燈號位置圖示一紙庭呈附卷可參，異議
    人供稱行進動線既與證人所述相符，足見證人確在異議人行
    經上開路口時在場查知，且清楚掌握異議人所駕車輛動向，
    復參酌卷附證人拍攝之該路口現場照片二幀，中正路往民權
    路行向設有二號誌可供遵循（一設在中正路停止線異議人及
    證人所稱停等車輛之處上方，另一設在銜接之民權路上），
    未有何遭遮掩無法查視之情，又中正路往民權路行向號誌與
    中正路往右方同路段行向號誌顯屬對立關係，即民權路行向
    號誌為紅燈時，中正路同路行向號誌則屬綠燈，異議人聲明
    異議狀中明載「見前方中正路綠燈亮起，方起步由中正路往
    民權路前進」，足徵當時民權路行向號誌為紅燈一事屬實，
    而依照片所示，行經該路口之用路權人均能依號誌分流行止
    ，異議人自無不能遵循之理，其竟於行向紅燈狀態下闖越之
    ，違規之情至為酌然。
  (三)異議人雖稱警員乙○○於原法院作證所稱不實云云。惟按：
    交通警員製單舉發違反道路交通處罰條例所列之違規事實，
    本質上係公務員依法執行職務之行為，如有枉法構陷或為不
    實記載之行為，則需負擔嚴厲刑事責任，國家並以此擔保公
    務員能忠實執行職務，故其所為當可被推定為真正；反之，
    若謂公務員一切行政行為均需預留證據以證其實，則國家行
    政勢必窒礙難行，效率不彰，當非適論，此本為其行政之特
    徵。況於未裝設自動感應攝影器材之路段，就闖紅燈等一瞬
    間突發之交通違規行為，因無法期待執勤員警於發現後能及
    時攝影取證，事實上僅能仰賴舉發員警目視為之，別無其他
    舉證可能，如無其他證據顯示舉發員警有誤認或故意構陷之
    情事，於當時在場實際執行舉發勤務之警員乙○○已到庭具
    結作證之情形下，尚難以該舉發員警無法提出其他證據佐證
    ，即認其所述不可採信，否則未裝設自動感應攝影儀器之路
    段，即陷入駕駛人得任意闖紅燈違規之狀態，自非妥適，此
    觀道路交通管理處罰條例第七條之二第一項第一款即規定就
    闖紅燈之違規行為得以逕行舉發，可資參照。故警察取締交
    通違規事件，其以科學儀器照相採證者，固然足以據為交通
    違規事實之證明，惟就囿於當場舉發而未以科學儀器照相採
    證，甚或礙於手動照相而未能即時拍攝違規之情節，立法者
    亦未明文限制或排除「舉發警員目睹、耳聞」之證據能力，
    或其證述內容對於違規事實之證明力，此觀立法者再再以明
    文立法方式容認執行交通稽查之員警「當場舉發」，暨「當
    場舉發」俱乏相類於「逕行舉發」之採證限制（例如，必須
    以「科學儀器照相採證」等）自明（道路交通管理處罰條例
    第七條、第七條之二規定參照）。據此，取締員警就交通違
    規事實之親身經歷見聞，當亦足可恃為此類交通事件違規事
    實之證據，而要非所有交通違規事件倘未經科學儀器照相採
    證，即一概不能恃以認定！更何況，細稽本件證人乙○○所
    證情節，並無何矛盾、齟齬或違背經驗、論理法則之處，其
    所證內容當足供法院憑以判斷、認定違規事實之存在。且依
    證人上開證述其當時所處位置，確可清楚辨明該交岔路口之
    燈號及行車動態，佐以當時為深夜，往來車輛較為稀少易辨
    ，其誤判之可能性極低，再衡諸警員即證人乙○○與受處分
    人素不相識，亦無任何嫌隙可言，此亦為受處分人所自承在
    卷，應無設詞攀誣，或虛構違規事實以陷害受處分人之理，
    是其前揭證詞信而有徵，堪予採信。此外，又無任何證據證
    明本件執勤員警乙○○有捏造事實違法取締之不法情事，而
    受處分人復未就其舉發有誤提出具體證據以供調查，則執勤
    員警本於維護交通秩序、安全職責所為之舉發，自應受到合
    法、正確之推定，當堪認定受處分人確有上開闖紅燈之違規
    事實無訛，受處分人執前揭情詞為辯，並不足採。
六、綜上，原法院因認原處分機關依前開道路交通管理處罰條例
    第五十三第一項、第六十三條第一項第三款及違反道路交通
    管理事件統一裁罰基準及處理細則第四十三條、第四十四條
    及第六十七條第三項之規定，於九十八年三月三十一日以北
    監營裁字裁四○－Ｃ00000000號裁決處分書，裁處
    受處分人罰鍰5,400元，並依道路交通管理處罰條例第六十
    三條第一項第三款規定，並記違規點數三點之處分（裁決書
    漏載第三款，應予更正，惟不影響其裁決之效力）。經核並
    無違誤，經審酌原裁定，並無不合，抗告人恣意指摘，為無
    理由，應予駁回。
七、據上論結，應依道路交通案件處理辦法第二十六條，刑事訴
    訟法第四百十二條，裁定如主文。
中    華    民    國    98    年    7     月    10    日
                  刑事第九庭審判長法  官  陳貽男
                                  法  官  何信慶
                                  法  官  周盈文
以上正本證明與原本無異。
不得再抗告。
                                  書記官  張郁琳
中    華    民    國    98    年    7     月    10    日


司法院資訊處製作；財團法人民間司法改革基金會備份。
